【裁判字號】    92,上易,1303
【裁判日期】    921017
【裁判案由】    贓物
【裁判全文】
臺灣高等法院高雄分院刑事判決                  九十二年度上易字第一三三號
    上  訴  人  台灣屏東地方法院檢察署檢察官
    被      告  乙○○
右上訴人因被告贓物案件，不服台灣屏東地方法院九十一年度易字第一三一二號中華
民國九十二年七月二十三日第一審判決（起訴案號：台灣屏東地方法院檢察署九十一
年度偵字第二四一一號），提起上訴，本院判決如左：
    主  文
原判決撤銷。
乙○○收受贓物，處有期徒刑肆月，如易科罰金，以佰元折算壹日。
    事  實
一、乙○○在屏東縣牡丹鄉○○段第六三三號土地設置樹苗培育場從事園藝事業，竟
    於民國八十九年六月間某日上午六時許，明知三名不詳姓名年籍之成年男子，以
    小貨車載運至前開處所之海芙蓉盆裁四株，係來路不明之贓物（係丙○○所有，
    於八十九年五月十二日凌晨，在高雄縣鳳山市○○路三五九號園藝場內失竊），
    仍予以收受，將該四株海芙蓉盆裁放置在上開培育場內。嗣於九十年四月十三日
    十一時三十分許，經丙○○會同警方在上址查獲。
二、案經屏東縣警察局屏東分局移送臺灣屏東地方法院檢察署檢察官偵查起訴。
    理  由
一、訊據被告乙○○坦承於右揭時地，三名不詳姓名成年男子以小貨車載運四株海芙
    蓉盆栽交其收受，嗣為警查獲等情不諱，惟矢口否認有何贓物犯行，辯稱：我不
    知道是贓物云云。經查：
  (一)被告於八十九年六月間某日上午六時許，在其經營之培育場，收受三名不詳姓名
    年籍之成年男子，以小貨車載運而至之四株海芙蓉盆裁等事實，迭據被告於警偵
    詢、原審及本院審理中坦承不諱，並有系爭海芙蓉盆裁四株之照片十張在卷可稽
    ，而上開海芙蓉盆裁四株係被害人丙○○所有，於八十九年五月十二日凌晨，在
    高雄縣鳳山市○○路三五九號園藝場內失竊，合計價值約新台幣（下同）七十萬
    元等情，業經被害人丙○○於警偵詢中指訴綦詳，並有被害人領回海芙蓉盆裁四
    株出具之贓物保領結一張附卷可憑，足證被告自三名不詳姓名男子處收受之系爭
    海芙蓉盆裁四株確係贓物，至為明灼。
  (二)被告雖辯稱：海芙蓉盆裁四株是蔡龍全委託我照顧的云云，惟其先於警詢中供稱
    ：八十九年六月間，我到高雄縣大寮鄉翁園村蔡龍全的盆栽場向蔡龍全領工資，
    發現系爭海芙蓉擺在他園內，很漂亮，直向蔡龍全誇讚，我領完工資回到家隔二
    天下午，我在工寮（00－0000000）接到蔡龍全本人打電話給我說：『
    明天有三名年輕人會送樹木來，叫我先收下』，隔日凌晨五至六時真的有三名年
    輕人載了四株海芙蓉（未裝盆）到我工寮，三名年輕人告訴我，蔡龍全隔日會來
    種樹裝盆就走了，隔日中午蔡龍全夥同一名我不認識的朋友到我工寮，蔡龍全將
    四株海芙蓉裝植花盆內，並叫我代其澆水照料，言明每月付我管理照顧費用三千
    元云云，嗣於檢察官偵查中又改稱：當初是潘煌引叫我這樣講的，盆栽送來前，
    蔡龍全根本就沒有打電話給我等語，被告於原審復改稱：三名年輕人載系爭盆栽
    到我工寮之前，我沒有看過那些盆栽，我常常到蔡龍全家，但沒看過那些花盆，
    我收下盆栽後好像二個多月以後他才來看，但他沒有承認那些盆栽是他的等語，
    被告所供不一，顯有可疑，況證人蔡龍全於檢察官偵查中到庭否認有委請三名男
    子將系爭海芙蓉盆裁交由被告照顧之情事，且被告工寮內所裝設之門號00－0
    000000電話已於八十九年四月十日拆機，有中華電信股份有限公司屏東營
    運處屏服一（91）字第○一三三號查詢電話資料函復單在卷可憑。可見證人蔡龍
    全不可能於八十九年六月間撥打上開門號電話至被告工寮並告知被告將託人載送
    花盆託其照顧云云，而蔡龍全涉案部分，亦經臺灣高雄地方法院檢察署檢察官認
    罪嫌不足為不起訴處分確定在案，有臺灣高雄地方法院檢察署檢察官九十一年度
    偵字第二六七九二號不起訴處分書一份可參，足證被告上開辯詞，核係飾卸之詞
    ，不足採信。
  (三)被告自承：我從事樹苗培育工作大約六、七年等語（本院卷三十二、三十四頁）
    ，衡諸常情，被告從事樹苗培育工作多年，對於植物之種類、性質、來源、價格
    、行情等理應有所認識，當無不查清來源即率予收受之理。再觀諸系爭海芙蓉盆
    裁四株之照片顯示，該樹木造型特殊，體積龐大，顯與一般價值普通之盆栽有別
    ，被告自三名不詳姓名男子處收受系爭海芙蓉盆裁，其主觀上應有贓物之認識，
    殆無疑義。被告辯稱：我不知道該海芙蓉盆裁四株是贓物云云，殊無可取。至證
    人林埤、林淑君、蘇田富於原審均證述：不知系爭海芙蓉四株之來源，亦未目睹
    由何人載運至被告處等語，渠等之證言不足採為有利於被告之認定。
  (四)綜上所述，被告所辯，殊無可採。本件事證明確，被告收受贓物犯行，堪予認定
    。
二、核被告所為，係犯刑法第三百四十九條第一項收受贓物罪。公訴人認被告係犯刑
    法第三百四十九條第二項寄藏贓物罪，尚有未合，惟其基本社會事實相同，本院
    自得予以審判，並變更起訴法條。
三、被告犯罪事證明確，原審法院未查，遽為無罪之諭知，自有未當，檢察官上訴意
    旨執此指摘原判決不當，為有理由，應由本院撤銷原判決，另為有罪之諭知。爰
    審酌被告收受贓物，助長竊盜風氣，危害社會治安，犯罪後否認犯行，毫無悔意
    ，犯罪所生危害非輕等一切情狀，量處如主文第二項所示之刑，並諭知易科罰金
    之折算標準，以資警惕。
據上論斷，應依刑事訴訟法第三百六十九條第一項前段、第三百六十四條、第二百九
十九條第一項前段、第三百條，刑法第三百四十九條第一項、第四十一條第一項前段
，罰金罰鍰提高標準條例第一條前段、第二條，判決如主文。
本案經檢察官鄭文貴到庭執行職務。
中    華    民    國      九十二      年      十      月        十七    日
                              臺灣高等法院高雄分院刑事第六庭
                                  審判長法官  王憲義
                                        法官  張意聰
                                        法官  范惠瑩
右甲本證明與原本無異。
不得上訴。
                                  法院書記官  呂明燕
中    華    民    國      九十二      年      十      月  月   十七     日
附錄：
本件論罪科刑法條：
刑法第三百四十九條第一項
收受贓物者，處三年以下有期徒刑、拘役或五百元以下罰金。


司法院資訊處製作；財團法人民間司法改革基金會備份。
